臺灣臺南地方法院刑事判決　　　　　　　 95年度訴字第290號
公　訴　人　臺灣臺南地方法院檢察署檢察官
被　　　告　乙○○
　　　　　　　　　　（現於臺南戒治所戒治中）
指定辯護人　本院公設辯護人　甲○○
上列被告因強盜案件，經檢察官提起公訴（94年度偵字第11561
、12414號），本院判決如下：
    主  文
乙○○共同意圖為自己不法之所有，攜帶兇器，以強暴至使不能
抗拒，而取他人之物，累犯，處有期徒刑捌年。改造手槍壹枝沒
收。
    事  實
一、乙○○曾於民國八十四年間因懲治盜匪條例等案件，經臺灣
    高等法院臺南分院判處有期徒刑八年二月確定，於八十九年
    一月二十日縮短刑期假釋出監，於九十二年三月二十九日假
    釋付保護管束期滿執行完畢。詎仍不知警惕，因積欠己○○
    債務，且己○○委託丙○○向乙○○追償債務，乙○○為償
    還積欠己○○之債務，竟與丙○○（業經本院另案判決）共
    同基於意圖為自己不法所有之犯意聯絡，謀意強盜丁○○所
    保管之現金，並推由乙○○於九十四年六月二十六日晚間十
    九時三十分許，委託不知情之吳孝忠向南台租車行，租用車
    牌號碼三三九七－ＦＦ號小客車後，即於九十四年六月三十
    日下午十二時四十分許，由乙○○駕駛（起訴書誤載為丙○○駕駛）上開租得之小客車搭載丙○○前往丁○○位於臺南
    市○○街六○二巷一弄四十五號之住處，途中丙○○為掩飾
    行蹤，乃在前開租得之小客車車牌上黏貼Ｄ五－六八四五號
    車牌（乙○○不知該車牌之來源），嗣二人於同日下午十三
    時許抵達臺南市○○街六○二巷三弄丁○○住處附近時，適
    逢丁○○攜帶一只裝有現金之手提袋欲駕車外出，乙○○見
    機不可失，乃向丙○○陳稱：「那個人的袋子裡面都是錢，
    要不要下去搶？」，丙○○應允後，乙○○隨即將具有殺傷
    力之改造手槍一枝（內含具殺傷力之子彈二顆）交付予丙○○，並將車輛駛至丁○○車旁後，由丙○○以黑色三角巾蒙
    面下車，持上開改造手槍指向丁○○，喝令丁○○不要動及
    交付現金，以此強暴方法，喝令丁○○交付財物，丁○○見
    狀欲趨前搶槍，丙○○乃另行基於傷害之故意，朝丁○○腿
    部連開二槍，其中一槍擊中丁○○小腿，致丁○○受有右小
    腿穿刺傷之傷害（傷害部分未據告訴），丁○○因此不能抗
    拒而逃離現場，丙○○遂將丁○○放在車後座之該只裝有新
    臺幣（下同）六百萬元現金之手提袋強行取走，隨即由乙○○駕車載離現場，途經臺南市○○路鹽水橋時，丙○○先將
    Ｄ五－六八四五號車牌卸下丟棄在漁塭中後，二人即驅車前
    往臺南縣永康市○○路大成釣蝦場，嗣丙○○將其中一百五
    十萬元及上開改造槍枝交付乙○○後即搭乘不詳姓名人士所
    駕駛之車輛離開，數日後，乙○○復將上開改造槍枝交付予
    丙○○，由丙○○將之轉交予謝二一友人李武忠（已於九十
    四年十二月十日死亡）處理。嗣丁○○報警處理並將其在臺
    南市○○街六○二巷三弄附近拾獲之丙○○射擊後留下之彈
    頭及彈殼各一枚提供予警方，因而循線查獲上情。
二、案經臺南市警察局第五分局報請臺灣臺南地方法院檢察署檢
    察官偵查起訴。
    理  由
壹、證據能力之判斷：
一、按被告以外之人於審判外之言詞或書面陳述，除法律有規定
    者外，不得作為證據，刑事訴訟法第一百五十九條第一項定
    有明文。查證人即另案被告丙○○於警詢中以被告身分所為
    之陳述，乃係被告以外之人於審判外之言詞陳述，且辯護人
    於本院準備程序中否認該供述之證據能力，而證人丙○○於
    本院審理時以證人身分接受交互詰問後，認其於警詢中之供
    述亦無「具有較可信之特別情況」，應認證人丙○○於警詢
    中之陳述無證據能力。
二、再按被告以外之人於審判外之陳述，雖不符同法第一百五十
    九條之一至之四之規定，而經當事人於審判程序同意作為證
    據，法院審酌該言詞陳述或書面陳述作成時之情況，認為適
    當者，亦得為證據。當事人、代理人或辯護人於法院調查證
    據時，知有第一百五十九條第一項不得為證據之情形，而未
    於言詞辯論終結前聲明異議者，視為有前項之同意，此亦據
    同法第一百五十九條之五規定甚明。查被告及辯護人迄至本
    院言詞辯論終結前，均未就證人丁○○、賀筠凱於警詢中之
    陳述之證據能力聲明異議，本院審酌各該證據作成時之情況
    ，亦無證據力明顯過低之情形，復經本院於審判期日就上開
    證據依法進行調查、辯論，依刑事訴訟法第一百五十九條之
    五規定，自有證據能力。
貳、實體方面：
一、訊據被告乙○○固不否認有於前揭時間，駕車搭載另案被告
    丙○○前往被害人楊昌明位於臺南市○○街六○二巷之住處
    ，適逢丁○○攜帶現金欲駕車外出，丙○○即以黑色三角巾
    蒙面下車，持一把具有殺傷力之改造手槍強盜丁○○所持有
    之現金得手，並於事後分得現金一百五十萬元等情，惟矢口
    否認有何加重強盜之犯行，辯稱：伊積欠案外人己○○債務
    ，己○○跟伊說只要說出被害人丁○○的住址就可以不用還
    錢，案發當天原本只是要去查看地形，但是剛好遇見丁○○
    出門，丙○○就下車行搶，丙○○要下車時，伊還有拉住丙○○，跟他說這樣會害死伊，故伊應僅負幫助強盜之罪責云
    云。經查：
(一)被害人丁○○曾於九十四年六月三十日下午十三時許，在臺
    南市○○街六○二巷一弄四十五號住家空地前，遭兩名歹徒
    持槍強盜現金六百萬元得手乙節，業經被害人丁○○於警詢
    中證述：伊於案發前一週，接受老闆蘇董所託，暫時替他保
    管投資生意所用之資金六百萬元，九十四年六月三十日下午
    十三時許，伊欲開車外出，乃將款項一併攜出隨身保管，伊
    將裝錢的袋子拿到車後座，欲上車之際，突然有一輛福特、
    銀色、車牌號碼Ｄ五－六八四五號小客車由大興街六○二巷
    三弄左轉大興街六五二巷後，停在伊車旁，其中一個歹徒以
    黑色三角巾蒙面走下車，然後以台語對伊說：「不要動！」
    ，伊知道他要搶劫，隨即要搶他的槍，他便持一把銀色滑套
    、黑色槍身的不明型式手槍朝伊連開二槍，第一槍就打中伊
    的右小腿，伊隨即退後二、三公尺躲避，該蒙面歹徒便侵入
    車內劫走伊置於車後座裝現金的手提袋，歹徒跳上車後，由
    另一名開車的歹徒駕車沿大興街六五二巷往和緯路之方向逃
    逸等語明確（見南市警五刑偵字第八五九號卷第一至五頁）
    ，且有財團法人奇美醫院診斷證明書一紙附卷足憑（見上開
    警卷第三十六頁），並為被告所不爭執，堪信屬實。
(二)被告雖辯稱伊僅有提供強盜對象之幫助犯意，而矢口否認有
    與另案被告丙○○共同為本件加重強盜犯行之犯意聯絡云云
    。惟查，證人即共犯丙○○於本院審理時到庭證稱：伊在案
    發前幾日受己○○之委託向被告討債，伊去向被告要債時，
    被告跟伊說過幾天就有錢可以還，之後隔了幾天，被告就到
    某遊戲場找伊說要還錢，叫伊跟他上車，伊上車後，被告就
    說要報一條賺錢的線給伊，並說他知道有人專門在保管賭場
    的現金，問伊要不要搶，說完車子就開到了案發地點附近，
    從出發到現場大約開了二十分鐘左右，這時剛好看見被害人
    丁○○走出來，被告就跟伊說：「那個人的袋子裡面都是錢
    ，要不要下去搶？」，伊說好，被告就將一包裝有槍彈、口
    罩及帽子的袋子交給伊，伊就在車上戴上口罩，持該把手槍
    下車行搶；當天原本只是要看現場而已，但是到現場剛好看
    到丁○○出來，被告就問伊要不要搶，伊說好，被告就丟槍
    給伊，所以伊就馬上下車行搶，搶完後，被告就載伊離開等
    語（見本院卷第二三九至二四三頁）。則依證人丙○○上開
    證詞可知，被告於本案中不僅止提供被害人丁○○之住處，
    更提供證人丙○○作案用之槍枝、子彈，且於證人丙○○強
    盜被害人丁○○裝有現金之手提袋得手後，更迅速接應證人
    丙○○離開現場；再參酌被告既辯稱係因案外人己○○向伊
    表示如果說出丁○○的住處就可以不用還錢，始偕同證人丙○○前往勘查被害人丁○○住處云云；且於本院審理時陳稱
    尚積欠案外人己○○五十萬元等語，然被告迭自警詢、偵查
    及本院審理時均不否認確有於事後分得一百五十萬元贓款等
    情，是倘若被告上開辯解為真，其係因案外人己○○要求伊
    提供被害人丁○○之住處以抵債，始於案發當天以幫助之犯
    意偕同證人丙○○前往被害人丁○○之住處勘查地形並指認
    被害人長相，則依被告所述，其指出被害人丁○○住處供證
    人丙○○行搶之代價既為「抵銷積欠案外人己○○之五十萬
    元債務」，則何以證人丙○○在強盜被害人丁○○現金得手
    後，竟將強盜所得之其中一百五十萬元現金分予被告？是被
    告辯稱其僅有提供被害人丁○○之住處供證人丙○○強盜之
    幫助犯意云云，無非避重就輕之詞，難以採信，被告確係以
    自己犯罪之意思參與本件強盜犯行，足資認定。
(三)被告固否認證人丙○○之前揭證詞，並辯稱：案發當天伊只
    是要帶丙○○去看被害人丁○○的住處及認人等語。參以證
    人丙○○於本院審理時亦一再證稱：「（問：當天係準備要
    行搶，還是觀察地形？）乙○○只說有錢要報我賺，當天我
    沒有準備…」、「當天乙○○只是報下手的對象給我，並無
    準備要行搶」、「當天我們沒有準備要行搶，而是去看場地
    。」、「當天只是要看現場而已…」等語（見本院卷第二二
    九、二三○、二三二及二四三頁），核與被告前揭所辯情節
    相符。但查，證人丙○○於本院審理時復證述：當天原本只
    是要看現場而已，但是到現場剛好看到丁○○出來，被告就
    問伊要不要搶，伊說好，被告就丟槍給伊，伊就馬上下車行
    搶，搶完後，被告就載伊離開等語（見本院卷第二四三頁）
    ；另參酌本件作案用之小客車，乃係被告與不知情之案外人
    吳孝忠向南台租車行承租乙情，業經證人即南台租車行負責
    人賀筠凱於警詢中證述明確；而上開小客車於作案時遭人改
    懸掛Ｄ五－六八四五號車牌，除經證人丙○○證述明確外，
    亦為被告所不爭執（見九十四年度偵字第一一五六一號偵查
    卷第九及四十四頁），則案發當天，被告若僅是單純偕同證
    人丙○○前往勘查被害人丁○○之住處並指認被害人長相，
    二人均無行搶之計劃，被告及證人丙○○二人又何需隨身攜
    帶槍彈？甚且大費週章，先由被告委託友人向車行承租上開
    小客車，再由證人丙○○在被告所承租之小客車車牌上黏貼
    其他車牌，此舉無非係為掩人耳目! 是以，縱認被告及丙○○二人於案發當天前往被害人丁○○住處之主要目的係為勘
    查被害人丁○○之住處，惟依上情判斷，足認被告與證人丙○○二人於前往被害人丁○○住處時，早已萌生強盜被害人
    丁○○財物之犯意無訛，其二人應僅係未能預期案發當天即
    可順利遂行強盜之犯行。再者，被告於本院審理時供稱：到
    案發現場時，係伊跟丙○○指出那個人就是丁○○，丙○○
    才知道伊所指的那個人就是丁○○等語（見本院卷第二五八
    頁）；復參以證人丙○○持槍下車強盜被害人丁○○之財物
    得手後，隨即跳上被告所駕駛之小客車離去現場等情，亦經
    證人丁○○及丙○○證述明確（見南市警五刑偵字第八五九
    號卷第二頁及本院卷第二四三頁），由此可知，證人丙○○
    在案發之前並不認識被害人丁○○，亦不清楚被害人丁○○
    之長相，且案發當天係由被告開車，則本件若非被告向證人
    丙○○具體指明何人才是渠等要行搶之目標，並將小客車駛
    近被害人丁○○附近，讓證人丙○○得以順利下車行搶，並
    於證人丙○○得手後迅速接應證人丙○○離去現場，證人丙○○又如何能遂行本件強盜犯行？再者，被告復不否認於證
    人丙○○強盜得手之後，確有分得一百五十萬元現金等情（
    見本院卷第二五九頁），是綜合上開各節，均足以認定被告
    與證人丙○○間，就本件強盜被害人丁○○之犯行確有犯意
    聯絡及行為分擔，被告辯稱僅有幫助之犯意云云，無非卸責
    之詞，殊難憑採。
(四)被告雖亦否認證人丙○○行搶時所持之槍彈係其提供云云，
    然查，本件共犯丙○○行搶所用之槍枝一把及子彈二發確係
    由被告提供等情，業經證人丙○○到庭證述明確，復參酌證
    人丙○○於九十五年三月三日下午十三時十五分許，經警持
    搜索票前往臺南縣永康市○○街四十二巷十三號搜索查獲時
    ，當場扣得另一把制式手槍及制式子彈十七顆、土造子彈一
    顆、彈匣二個等物，並未查獲本件犯案用之槍枝，業經本院
    調取本院九十五年度訴字第七五○號丙○○涉犯槍砲彈藥刀
    械管制條例全案卷宗核閱屬實，且有扣押物品清單及內政部
    警政署刑事警察局九十五年四月二十六日刑鑑字第○九五○○三五二○一號槍彈鑑定書各一份在卷足憑，堪信證人丙○○所述本件作案用之槍彈非伊所有乙節，尚非虛妄。且查被
    告與證人丙○○原不相識，證人丙○○係因受案外人己○○
    之委託向被告討債二人因而認識等情，業據被告與證人丙○○供述一致在卷，又證人丙○○與被告共同持槍強盜被害人
    丁○○之犯行，業經本院另案判決在案，堪信證人丙○○並
    無設詞誣陷被告之動機存在，其上開證詞，應堪採信。另按
    證人丙○○持槍射擊被害人丁○○時所遺留之彈頭一顆，直
    徑八．九九ＭＭ，經送內政部警政署刑事警察局鑑驗結果，
    認係已擊發撞擊變形之土造金屬彈頭，另一顆土造彈殼，直
    徑約九．四九ＭＭ，認係已擊發之土造彈殼，有該局九十四
    年十月十七日刑鑑字第○九四○一四九三一三號槍彈鑑定書
    影本一份附卷可稽（見九十四年度偵字第一二四一四號偵查
    卷第十八至二十二頁），該改造槍枝，雖未據扣案及檢驗其
    性能，惟證人丙○○持該槍枝射擊被害人丁○○之腿部，致
    被害人丁○○受有右小腿穿刺傷之傷害，亦有財團法人奇美
    醫院診斷證明書一份在卷可憑（見南市警五刑偵字第八五九
    號卷第三六頁），該槍枝所擊發之子彈既足以穿透人體皮膚
    造成前述傷害，應認該槍枝及子彈均具有殺傷力。
(五)綜上，本件事證明確，被告與另案被告丙○○共同持槍強盜
    被害人丙○○之犯行足堪認定，自應依法論科。
二、刑法新舊法比較部分：
(一)刑法第二條部分：本件被告行為後，刑法總則編於九十四年
    二月二日大幅修正公布後，並於九十五年七月一日正式施行
    ，而刑法第二條第一項固修正為：「行為後法律有變更者，
    適用行為時之法律，但行為後之法律有利於行為人者，適用
    最有利於行為人之法律」，此乃為與刑法第一條罪刑法定主
    義相互契合，而貫徹法律禁止溯及既往原則，係規範行為後
    法律變更所生新舊法律比較適用之準據法，故刑法第二條第
    一項雖經修正，但因屬適用法律之準據法，本身即無所謂比
    較新舊法之問題，應一律適用裁判時之修正施行後刑法第二
    條之規定以決定適用之刑罰法律，合先說明。
(二)共同正犯部分：修正前刑法第二十八條規定：「二人以上共
    同實施犯罪行為者，皆為正犯」，修正後刑法第二十八條規
    定：「二人以上共同實行犯罪行為者，皆為正犯」，即修正
    後之刑法剔除完全未參與犯罪相關行為之實行的「陰謀共同
    正犯」及「預備共同正犯」，顯已影響行為人刑罰之法律效
    果，自屬法律有變更，爰依修正後刑法第二條第一項規定比
    較新舊法，而修正前刑法第二十八條規定，並無不利於被告
    之情形，故應適用修正前刑法第二十八條之規定。
(三)想像競合犯部分：被告以一行為同時持有具殺傷力之改造手
    槍一枝及子彈二顆（已擊發射擊被害人丁○○），屬一行為
    而觸犯數罪名之想像競合犯。被告行為後，新修正之刑法第
    五十五條規定：「一行為而觸犯數罪名者，從一重處斷，但
    不得科以較輕罪名所定最輕本刑以下之刑。」，此但書科刑
    之限制，為想像競合犯法理之明文化，非屬法律之變更，自
    應逕行適用修正後之刑法第五十五條規定，從一重之槍砲彈
    藥刀械管制條例第八條第四項之未經許可，持有可發射子彈
    具有殺傷力之改造手槍罪處斷。
(四)牽連犯部分：被告行為後，刑法已刪除第五十五條關於牽連
    犯之規定，則依修正前即行為時之舊法規定，應從一重處斷
    之罪，因新法已刪除牽連犯規定，若所犯各罪應依數罪併罰
    之規定分論併罰，則比較新舊法之規定，新法規定並非較有
    利於被告，故被告持槍強盜被害人丁○○財物部分，應依刑
    法第二條第一項前段規定，適用修正前刑法第五十五條牽連
    犯之規定，從一重處斷。
(五)累犯部分：被告行為後，刑法第四十七條業已修正，修正後
    刑法第四十七條第一項規定「受徒刑之執行完畢，或一部之
    執行而赦免後，五年以內故意再犯有期徒刑以上之罪者，為
    累犯，加重本刑至二分之一。」此與修正前刑法第四十七條
    規定「受有期徒刑之執行完畢，或受無期徒刑或有期徒刑一
    部之執行而赦免後，五年以內再犯有期徒刑以上之罪者，為
    累犯，加重本刑至二分之一。」規定有所不同，亦即修正後
    刑法關於累犯之規定，其五年以內再犯之罪以故意犯為限，
    始應論以累犯，而舊法該條之規定並未區分行為人故意或過
    失。本案被告前有如事實欄所載之前案科刑及執行紀錄，其
    前受有期徒刑之執行完畢後，五年以內故意再犯本件有期徒
    刑以上之罪，不論依新舊法規定，均應論以累犯，適用修正
    前之規定，對於被告並無不利，應依刑法第二條第一項前段
    規定，適用修正前之刑法第四十七條之規定論以累犯。
三、核被告所為，係犯槍砲彈藥刀械管制條例第八條第四項之未
    經許可持有改造手槍罪、同條例第十二條第四項之未經許可
    持有子彈罪（起訴書漏載上開法條，惟此部分業經公訴檢察
    官當庭補充）及刑法第三百三十條第一項之加重強盜罪（公
    訴意旨雖認被告係涉犯刑法第三百二十八條第一項之強盜罪
    嫌，惟此部分業據公訴檢察官於本院審理時當庭變更起訴法
    條為刑法第三百三十條第一項之罪，本院自無庸再為起訴法
    條之變更，附此敘明）。被告與另案被告丙○○就前開犯行
    ，均有犯意之聯絡及行為之分擔，均應論以共同正犯。被告
    同時持有改造手槍及子彈，為一持有行為同時觸犯二罪名，
    為想像競合犯，應依修正前刑法第五十五條前段規定，從一
    重之未經許可持有改造手槍罪處斷。又被告所犯加重強盜與
    未經許可持有改造手槍罪間，有方法目的之牽連關係，應依
    修正前刑法第五十五條後段牽連犯之規定，從一重之加重強
    盜罪處斷。再查，被告有如事實欄所示之論罪科刑執行紀錄
    ，有臺灣高等法院被告前案紀錄表一件在卷可按，其於有期
    徒刑之執行完畢後，五年內再故意犯本件有期徒刑以上之罪
    ，應依修正前刑法第四十七條規定，論以累犯，並加重其刑
    。爰審酌被告年富力強，且前有違反懲治盜匪條例之前科，
    不思上進，為貪圖不勞而獲，竟夥同共犯丙○○持具有殺傷
    力之槍枝強盜被害人財物，並造成被害人受有前揭槍傷，嚴
    重危害社會治安，及其犯罪動機、智識程度、犯罪後猶避重
    就輕，否認有共同加重強盜犯行，顯仍不知悔悟等一切情狀
    ，量處如主文所示之刑。
四、末查，本件共犯丙○○持以強盜被害人丁○○之前述改造手
    槍雖未據扣案，惟共犯丙○○既係持該手槍射擊被害人丁○○腿部成傷，足認該槍枝具有殺傷力一節，已如前述，該槍
    枝自屬違禁物，且無證據證明業已滅失而不存在，自應依刑
    法第三十八條第一項第一款規定宣告沒收。至共犯丙○○持
    上開改造手槍射擊被害人丁○○時所擊發之子彈二顆，均已
    經射擊發而失其子彈之結構及性能，均不具殺傷力，故不併
    予諭知沒收，附此敘明。
據上論斷，應依刑事訴訟法第二百九十九條第一項前段，槍砲彈
藥刀械管制條例第八條第四項、第十二條第四項，刑法第十一條
前段、第二條第一項前段、修正前第二十八條、第三百三十條第
一項、修正前第五十五條、修正前第四十七條、第三十八條第一
項第一款，判決如主文。
本案經檢察官戊○○到庭執行職務。
中　　華　　民　　國　　96　　年　　5 　　月　　31　　日
　　　　　　　　  刑事第六庭  審判長法　官　張瑛宗
                                    法　官  黃莉莉
                                    法　官  孫淑玉
以上正本證明與原本無異。
如不服本判決，應於收受送達後10日內向本院提出上訴書狀（應
附繕本）。
                                    書記官  馬愛君
中　　華　　民　　國　　96　　年　　5 　　月　　31　　日
附錄本案論罪科刑法條：
中華民國刑法第330條第1項
犯強盜罪而有第321條第1項各款情形之一者，處7年以上有期徒
刑。
槍砲彈藥刀械管制條例第8條第4項
未經許可，持有、寄藏或意圖販賣而陳列第1項所列槍枝者，處3
年以上10年以下有期徒刑，併科新臺幣700萬元以下罰金。
槍砲彈藥刀械管制條例第12條第4項
未經許可，持有、寄藏或意圖販賣而陳列子彈者，處5年以下有
期徒刑，併科新臺幣300萬元以下罰金。
